臺灣高等法院民事裁定
110年度抗字第868號
抗  告  人  高淑清  

上列抗告人因與相對人高詠潔等間聲請訴訟救助事件，對於中華
民國110年6月7日臺灣新北地方法院110年度救字第86號裁定，提
起抗告，本院裁定如下：
    主      文
抗告駁回。
抗告訴訟費用由抗告人負擔。
    理      由
一、本件抗告人列相對人高詠潔、吳東進為被告向臺灣新北地方
    法院（下稱原法院）起訴主張：伊於民國89年間以訴外人即
    子女王智賢、廖瑋達為被保險人，向訴外人新光人壽保險股
    份有限公司（下稱新光人壽）投保金寶貝終身還本壽險、傳
    家寶終身還本保險，其保險金額應為新臺幣（下同）100萬
    元，嗣於91年意外燙傷，手術費1萬3800元，應有保險金可
    領，且不用繼續繳納保險費。伊嗣有重複繳納保險費之情形
    ，而保險費繳費通知單上特別註明招攬人為高詠潔，高詠潔
    10幾年來搶走1萬3800元，又伊於98年應有儲蓄還本20萬元
    ，但新光人壽僅以10萬元還本等情。爰請求高詠潔、吳東進
    應給付伊2億元（原法院110年度保險字第4號給付保險金等
    事件，下案本案訴訟），並聲請訴訟救助。其中聲請訴訟救
    助部分，經原法院於110年6月7日以抗告人未釋明其無資力
    支出訴訟費用為由，裁定駁回聲請。抗告人不服，提起本件
    抗告，先予敘明。
二、按當事人無資力支出訴訟費用者，法院應依聲請，以裁定准
    予訴訟救助，但顯無勝訴之望者，不在此限。民事訴訟法第
    107條第1項定有明文。又當事人因無資力支出訴訟費用而聲
    請訴訟救助者，關於無資力支出訴訟費用之事由，應提出可
    使法院信其主張為真實並能即時調查之證據，以釋明之。此
    觀民事訴訟法第109條第2項、第284條之規定自明。所謂無
    資力，係指窘於生活，且缺乏經濟信用者而言。
三、經查，抗告人聲請訴訟救助未據提出足以釋明其無資力之證
    據，經原法院駁回後，雖另補提新北市平溪區低收入戶資格
    證明，欲釋明無資力支出訴訟費用（見本案訴訟卷二第21、
    25、209頁、本院卷第11頁）。然抗告人提起本案訴訟，其
    書狀訴之聲明欄記載：「賠償理賠金、還本金額，我的保險
    我那有說要79年的保險，他明知道，我早就忘光了，我說我
    有精神分裂症係指中風一種疾病謝謝」云云，嗣於書狀記載
    ：「p.s我要求被告吳東進及新光人壽人員新台幣＄2億」等
    語，書狀訴訟標的金額或價額欄則曾記載2億元，亦曾記載5
    億元、6000萬元或1億500萬元等語（見本案訴訟卷一第9、2
    1頁、卷二第587、593、595、597頁、本院卷第17、185、18
    6、187頁），並未依民事訴訟法第244條第1項第3款規定，
    具體表明其應受判決事項之聲明，而原法院於110年6月7日
    裁定命其補正，該裁定已於110年6月11日送達抗告人（見本
    案訴訟卷二第9、15頁），迄未見抗告人補正，有起訴不備
    程式而不合法之情形。又抗告人主張其向新光人壽投保保險
    未獲理賠或保險金之給付，及有重複繳納保險費情事，卻向
    非保險人之相對人為請求，所為請求亦顯無勝訴之望。另依
    抗告人之主張，其保險金額為100萬元，準此，重複繳納保
    險費之數額顯不逾100萬元；未獲保險理賠金額為1萬3800元
    ，未獲給付之保險金差額則為10萬元（20萬元-10萬元=10萬
    元），則縱認抗告人上開主張均屬真實，並得為請求，其數
    顯總計亦未逾111萬3800元（1,000,000+13,800+100,000=1,
    113,800），惟抗告人起訴請求相對人給付2億元，其逾111
    萬3800元部分更顯無勝訴之望。再者，低收入戶乃行政主管
    機關為提供社會救助所設立之核定標準，與法院就有無資力
    支出訴訟費用之認定，係屬二事，不足以釋明抗告人窘於生
    活，且缺乏經濟上信用，致無資力支出訴訟費用（最高法院
    110年度台聲字第898號、109年度台抗字第279號裁定意旨參
    照）。揆諸前揭說明，抗告人聲請訴訟救助，與前揭民事訴
    訟法第107條第1項、第109條第2項之規定，核有不符。從而
    ，原裁定駁回抗告人訴訟救助之聲請，於法並無違誤。抗告
    人不服，提起抗告，為無理由，應予駁回。
四、爰裁定如主文。 
中　　華　　民　　國　　110 　年　　8 　　月　　31　　日
                  民事第十四庭  
                        審判長法  官  蔡和憲
                              法  官  周珮琦
                              法  官  周群翔
正本係照原本作成。
本裁定除以適用法規顯有錯誤為理由外，不得再抗告。如提起再
抗告，應於收受送達後10日內委任律師為代理人向本院提出再抗
告狀。並繳納再抗告費新臺幣１千元。
中　　華　　民　　國　　110 　年　　8 　　月　　31　　日

                              書記官  秦千瑜